【裁判字號】    96,交聲,1622
【裁判日期】    970121
【裁判案由】    交管條例聲異
【裁判全文】
臺灣板橋地方法院交通事件裁定      96年度交聲字第1622號
原處分機關  交通部公路總局臺北區監理所板橋監理站
異  議  人  甲○○
上列異議人即受處分人因違反道路交通管理處罰條例案件，對於
交通部公路總局臺北區監理所板橋監理站民國96年10月5 日所為
之板監裁字第裁 41─C00000000號處分，聲明異議，本院裁定如
下：
    主  文
異議駁回。
    理  由
一、按汽車（包括機器腳踏車）駕駛人，行經有燈光號誌管制之
    交岔路口闖紅燈者，處新臺幣（下同）一千八百元以上五千
    四百元以下罰鍰。又汽車駕駛人違反本條例第五十三條規定
    者，除依原條款處罰鍰外，並予記違規點數三點，原處分機
    關裁決時之道路交通管理處罰條例第五十三條第一項、第六
    十三條第一項第三款分別定有明文。
二、本件原處分認異議人即受處分人甲○○騎乘車號ＸＲＭ─二
    五九號重型機車，於民國九十六年九月十五日中午十二時三
    十九分許，行經有燈光號誌管制之臺北縣新店市○○路與柴
    埕路口闖紅燈，經臺北縣政府警察局新店分局雙城派出所執
    勤員警當場攔停舉發。受處分人於應到案日期前提出申訴，
    經原處分機關函請舉發機關調查結果，仍認受處分人有上開
    闖紅燈之違規行為，原處分機關乃依道路交通管理處罰條例
    第五十三條第一項、第六十三條第一項第三款（原裁決書漏
    未記載第一項第三款，惟不影響其裁決效力）及違反道路交
    通管理事件統一裁罰基準表規定，裁處罰鍰一千八百元，並
    記違規點數三點。
三、異議意旨略以：異議人從新店市○○路六十巷綠燈右轉至祥
    和路，再沿祥和路往安康路方向前行三百公尺彎道處，遇三
    位員警攔車臨檢，於出示行照、駕照後遭開單舉發，惟異議
    人並無闖紅燈違規，當時在異議人機車之前有三、四位騎士
    及一部轎車也被攔停，依員警執勤所在位置，應無法看到異
    議人由柴埕路六十巷綠燈右轉的情形，是員警誤認異議人與
    其他車輛皆係直行車而誤為開單云云。
四、經查：
（一）異議人於前揭時、地騎乘車號ＸＲＭ─二五九號重型機車
      ，沿臺北縣新店市○○路往安康路方向行駛，行經有燈光
      號誌管制之祥和路與柴埕路口闖紅燈逕行穿越，為臺北縣
      政府警察局新店分局雙城派出所執勤員警當場攔停舉發之
      事實，業據證人即本件舉發員警莊凱斌於本院調查時到庭
      結證稱：當天我在今天所庭呈的現場圖所繪臨檢點位置執
      行交通稽查勤務，是一般稽查事項，包括紅燈左轉、闖紅
      燈等，在臨檢點含我在內共有三位同仁在執勤，異議人行
      向就如我現場圖所畫的；在臨檢點可以看到柴埕路六十巷
      右轉的情形，如同我庭呈的現場照片，最靠近我們臨檢點
      的第一個紅綠燈的燈柱左右二邊就是柴埕路六十巷的方向
      ，當時我是看右手邊的第一個紅綠燈燈柱（即現場圖標繪
      Ｂ者），也就是對向的方向，對向如果是紅燈，來向也是
      紅燈；異議人是從新店往三峽方向直行，並非從柴埕路六
      十巷右轉過來；我親眼看到異議人與另外一部機車、一輛
      汽車一起闖紅燈直行而來，在我們攔檢異議人之前，沒有
      車子從柴埕路六十巷右轉出來；因為當祥和路路上南北向
      燈號為紅燈時，會與柴埕路往祥和路的行向燈號有一至二
      秒均為紅燈的間隔時間，也就是路口淨空時間，所以我可
      以判斷那時候過來的車子都是從祥和路過來的；當我看到
      異議人機車闖紅燈之後，我有一路看著他騎過來，所以我
      沒有誤認的可能；我舉發異議人的時候，他沒有表示是從
      柴埕路右轉過來的，異議人停下之後我有先跟他說他已經
      闖紅燈，並請他出示行照、駕照等語綦詳（見本院九十七
      年一月十八日訊問筆錄），並有現場圖一份、現場照片及
      臨檢時執勤機車停放位置照片各一幀、臺北縣政府警察局
      北縣警交字第Ｃ00000000號舉發違反道路交通管
      理事件通知單影本一紙、臺北縣政府警察局新店分局九十
      六年九月二十七日北縣警店交裁字第０九六００四八六九
      六號書函影本一件在卷可稽。
（二）按燈光號誌之違反，其所需之舉證狀態稍縱即逝，除設有
      感應照相之路口外，事後無法還原現場狀態，職是，舉發
      當時現場之值勤員警自屬交通案件之重要證人。參酌員警
      執行公務時，本身即受有行政懲處責任之監督，其到庭具
      結作證，更係以刑事責任擔保其證言之真實性，復衡諸證
      人莊凱斌與異議人素不相識，亦無任何嫌隙可言，應無設
      詞攀誣，或虛構違規事實以陷害異議人之理，又異議人自
      承其所庭呈之現場照片中有員警當時執勤所在位置，經與
      證人所提出之現場照片互核比對結果應屬一致，依上開現
      場照片所示，證人觀察之號誌燈係設於高處周遭未有任何
      遮蔽，現場視野寬闊、無障礙物、視距良好，以證人當時
      所處位置確可清楚辨明上開違規路口之燈號及行車動態，
      參以當時尚有其他直行車輛闖越紅燈同遭攔停舉發及異議
      人當場並未表示係從柴埕路右轉過來之情形研判，本件證
      人應無錯認或誤判之可能，至為灼然，是異議人上開所辯
      ，顯與事實不符，不足憑採。
五、綜上，本件事證明確，異議人駕車行經有燈光號誌管制之交
    岔路口闖紅燈之違規事實，堪以認定。從而，原處分機關據
    以援引前開規定，裁處異議人罰鍰一千八百元，並記違規點
    數三點，於法並無違誤。本件異議為無理由，應予駁回。
據上論斷，應依道路交通案件處理辦法第十九條，裁定如主文。
中    華    民    國    97    年    1     月    21    日
                  交通法庭    法    官  劉  安  榕
以上正本證明與原本無異
如不服本裁定，應於裁定送達後五日內敘明抗告理由，向本院提
出抗告狀。
                              書 記 官  石  于  倩
中    華    民    國    97    年    1     月    25    日


司法院資訊處製作；財團法人民間司法改革基金會備份。
